臺灣士林地方法院民事判決　　　　　　　　　　　　　九十二年度訴字第七一三號
　　原　　　告　乙○○
　　訴訟代理人　陳美華律師
　　　　　　　　簡維能律師
　　被　　　告　甲○
右當事人間附帶民事訴訟請求損害賠償事件，經本院刑事庭裁定移送本院民事庭審理
，本院於中華民國九十二年十二月十六日言詞辯論終結，判決如左：
    主      文
被告應給付原告新臺幣捌萬元，及自民國九十一年十一月二十六日起至清償日止，按
年息百分之五計算之利息。
訴訟費用由被告負擔八分之一，餘由原告負擔。
原告其餘之訴駁回。
本判決第一項得假執行。但被告如於執行標的物拍定、變賣前，以新臺幣捌萬元為原
告預供擔保，得免為假執行。
原告其餘假執行之聲請駁回。
    事實及理由
一、本件被告未於言詞辯論期日到場，核無民事訴訟法第三百八十六條各款所列情形
    ，爰依原告之聲請，由其一造辯論而為判決。
二、原告主張︰被告於民國八十九年二月二十二日下午五時許，協同訴外人黃意文、
    黃意莉、黃意菁姊妹及友人許紹云，前往原告位在台北市○○區○○路五二三號
    「葛軒電子股份有限公司」商談債務問題，待原告提供相關會計帳冊，並簽發金
    額共計新臺幣（下同）二千二百三十三萬元之本票、借據、車牌號碼ＣＶ｜三九
    八八號自用小客車之「車輛買賣契約書」，及交付保管
    告另要求原告提供保證人或開立六十萬元現金票遭拒，被告竟另行起意，出言恫
    嚇原告稱：「若不找保證人，三天內會來公司砸店！」等語，並詢問在場原告幼
    子就讀何學校，唸幾年級，致使原告心生畏懼。被告所涉之恐嚇取財犯行，業由
    臺灣士林地方法院檢察署檢察官聲請簡易判決處刑，並經本院九十二年度易字第
    二四七號判決被告拘役四十日，嗣經被告上訴，已由臺灣高等法院以九十二年度
    上易字第一四二一號駁回上訴確定，爰依民法第一百八十四條第一項前段、第一
    百九十五條第一項之規定，請求因被告之恐嚇行為，侵害原告之人格權，造成原
    告精神上損害等語，並聲明(一)、被告應給付原告六十萬元及自附帶民事起訴狀送
    達翌日起至清償日止，按年息百分之五計算之利息；(二)、願供擔保請准宣告假執
    行。
三、被告雖未於最後言詞辯論期日到場，惟據其前次到場之聲明陳述略以：伊到原告
    家要求原告簽本票都是很平和的，而且伊也有錄音。另次日伊還有打電話給原告
    ，當時雙方有互罵，並不見原告有畏懼的情形等語。並聲明：駁回原告之訴，如
    受不利之判決，願供擔保請准宣告免為假執行。
四、經查，被告前開恐嚇行為所涉及之刑事犯行已遭判決有罪確定之事實，業據原告
    提出告訴狀以及臺灣高等法院九十二年度上易字第一四二一號判決（均影本）為
    證，並有本院刑事庭影印之九十二年度易字第二四七號全卷（含偵查卷）附卷可
    佐，其中證人即在場人張雅婷於偵訊及審判中均係具結後證述：「確實有聽到該
    的小孩念幾年幾班」（見臺灣士林地方法院檢察署九十年度偵續字第七四號偵查
    卷中，九十年十二月二十七日檢察官訊問筆錄關於證人之證述）；「當時甲○要
    黃小姐找保證人出來，‧‧如果找不到保證人，三天內就要來砸店，並要去接小
    孩上學」（見本院九十二年度易字第二四七號卷中，九十二年一月十日訊問筆錄
    第七頁）；「簽完那些東西之後，他們要求告訴人（即原告）要找保證人，並說
    三日內要找到，告訴人說三日內找不到，被告就說如果找不到要來砸店，並接小
    孩子放學。（告訴人聽完被告所言後如何反應？）告訴人說這樣等於是逼我跳樓
    」等情節均相符（見臺灣高等法院九十二年度上易字第一四二一號判決第二頁、
    第三頁），本院認證人張雅婷證述之內容係基於親見親聞後所為之證述，並經具
    結在卷，自無干冒刑事偽證罪之訴追可能而為虛偽陳述，且依現存之證據亦無事
    實證明證人張雅婷所述為不實在，因此堪信原告主張遭被告恐嚇之情形為真正，
    被告辯稱未有恐嚇行為以及原告並無畏懼云云，尚不足採信。
五、按因故意或過失，不法侵害他人之權利者，負損害賠償責任；不法侵害他人之身
    體、健康、名譽、自由、信用、隱私、貞操，或不法侵害其他人格法益而情節重
    大者，被害人雖非財產上之損害，亦得請求賠償相當之金額；遲延之債務，以支
    付金錢為標的者，債權人得請求依法定利率計算之遲延利息，但約定利率較高者
    ，仍從其約定利率；應付利息之債務，其利率未經約定，亦無法律可據者，週年
    利率為百分之五。民法第一百八十四條第一項前段、第一百九十五條第一項前段
    、條第二百三十三條第一項、第二百零三條分別定有明文。經查，原告確係因被
    告為不法之恐嚇行為而致生危害於安全，其恐嚇之情節不可謂不大，且該恐嚇行
    為侵害原告之人格權中之自由權（此所謂之自由權亦包括精神活動之自由在內）
    ，上開恐嚇行為與所生危害於安全之結果間，亦有相當因果關係，從而，原告依
    民法第一百八十四條第一項前段、第一百九十五條第一項前段之規定，主張受有
    非財產之損害，而請求被告賠償相當之金額，即屬於法有據。本院斟酌原告人格
    權受損程度，及於原告遭恐嚇時（即八十九年二月二十二日）為三十八歲，學歷
    為高中肄業，有法務部戶役政連結作業系統一紙影本在卷可稽，以及原告於本院
    開庭之狀況，認原告遭被告為上述之恐嚇，應會造成精神上之擔憂，以及生活上
    之不安；而被告於恐嚇行為時為二十八歲，以及薪資所得狀況（見卷附之九十一
    年度綜合所得稅各類所得資料清單）等一切情狀，認為原告於請求被告賠償八萬
    元之精神上賠償，尚屬公允。
六、從而，原告基於前開侵權行為之法律關係，訴請被告賠償八萬元，及自附帶民事
    起訴狀送達翌日（即九十一年十一月二十六日）起至清償日止，按年息百分之五
    計算之法定遲延利息範圍內，為有理由，應予准許，逾此範圍之請求尚屬無據，
    應予駁回。
七、按通常程序所命給付之金額未逾新臺幣五十萬元之判決，法院應依職權宣告假執
    行，民事訴訟法第三百八十九條第一項第五款定有明文，依上開規定，本件原告
    勝訴部分，本院自應依職權宣告假執行，又被告陳明願供擔保，請准宣告免為假
    執行，爰宣告被告供主文第四項所定之擔保金額得免為假執行。因本件原告勝訴
    部分應依職權宣告假執行，故原告雖陳明願供擔保聲請假執行，即核無必要再命
    原告供擔保始得假執行，至於原告其餘敗訴部分所為假執行之聲請，因該部分訴
    之駁回而失所依據，自不應准許，併予駁回之。
八、本件為判決基礎之事證已臻明確，兩造其餘主張及陳述，核與本件之論斷結果無
    影響，自無庸逐一審酌論述，附此敘明。
九、據上論結，原告之訴為一部有理由、一部無理由，依民事訴訟法第三百八十五條
    第一項前段、第七十九條、第三百八十九條第一項第五款、第三百九十二條第二
    項，判決如主文。
中　　　華　　　民　　　國　　九十三　　年　　　一　　　月　　　七　　　日
                　　　　　　　　        臺灣士林地方法院民事第二庭
                               　　　　　　 法　　　官  林政佑
右為正本係照原本作成。
如對本判決上訴須於判決送達後廿日內向本院提出上訴狀。
中　　　華　　　民　　　國　　九十三　　年　　　一　　　月　　　十五　　日
                                  　　　　　法院書記官  楊錫芬
